臺灣高等法院高雄分院刑事判決　　　　110年度上訴字第639號
　　　　　　　　　　　　　　　　　　110年度上訴字第640號
上　訴　人
即　被　告　楊宗霖




選任辯護人　李淑妃律師（法扶律師）
上　訴　人
即　被　告　廖宏尉




選任辯護人　鄭鈞懋律師（法扶律師）
上列上訴人等因毒品危害防制條例等案件，不服臺灣屏東地方法
院109 年度重訴字第13號、109 年度訴字第755 號，中華民國11
0 年4 月6 日第一審判決（起訴案號：臺灣屏東地方檢察署109
年度偵字第4570、5837號、追加起訴案號：同署109 年度偵字第
1840號、移送併辦案號：同署109 年度偵字第5836號），提起上
訴，本院判決如下：
    主  文
原判決關於廖宏尉部分撤銷。
廖宏尉共同犯非法販賣可發射子彈具殺傷力之槍枝罪，累犯，處
有期徒刑貳年陸月，併科罰金新臺幣拾萬元，罰金如易服勞役，
以新臺幣壹仟元折算壹日。扣案如附表二編號2 所示之手機壹支
沒收之；未扣案之犯罪所得甲基安非他命壹錢沒收之，於全部或
一部不能沒收或不宜執行沒收時，追徵其價額。
其他上訴駁回。
    事  實
一、廖宏尉明知可發射子彈具有殺傷力之槍枝，係槍砲彈藥刀械
    管制條例所列管之管制物品，非經中央主管機關許可，不得
    擅自持有、販賣：
  ㈠緣林文雄與楊茂詠於民國108 年11月20日前1 週內之某日某
    時許，因缺錢購買毒品，有以槍購毒之意，林文雄乃推由楊
    茂詠尋找交易機會，於當日某時許，廖宏尉持如附表二編號
    2 所示之手機1 支與楊茂詠聯繫，得知楊茂詠正找尋願意以
    甲基安非他命一台之份量，換購具殺傷力如附表二編號1 所
    示之改造手槍1 支（槍枝管制編號：0000000000號，下稱本
    案手槍）之買主，廖宏尉以事後可分得甲基安非他命之代價
    ，接受楊茂詠之委託，竟未經許可，與楊茂詠、林文雄（二
    人所涉犯非法製造、販賣改造手槍罪嫌部分，由原審另行審
    結）共同基於非法販賣可發射子彈具有殺傷力之槍枝之犯意
    聯絡，由廖宏尉出面找尋本案手槍之買主，因廖宏尉當時在
    楊宗霖斯時位在屏東縣○○市○○路00號5 樓之租屋處（下
    稱楊宗霖華正路住處），遂向楊宗霖探詢有無意願以甲基安
    非他命1 台之代價，換購本案手槍。
  ㈡楊宗霖明知甲基安非他命係毒品危害防制條例第2 條第2 項
    第2 款所列管之第二級毒品，未經許可，不得持有及販賣，
    竟意圖營利，基於販賣第二級毒品甲基安非他命之犯意，向
    廖宏尉表示願意以販賣甲基安非他命之方式互易本案手槍，
    廖宏尉隨即聯繫楊茂詠，告知交易之時間、地點，楊茂詠與
    林文雄即攜帶本案手槍，並由林文雄於同日稍晚駕駛汽車搭
    載楊茂詠，前往楊宗霖華正路住處樓下，林文雄並留在樓下
    等候。於上述期間前，楊宗霖已先向廖宏尉殺價，嗣楊茂詠
    攜帶本案手槍隨同廖宏尉至楊宗霖華正路住處，將本案手槍
    交付楊宗霖，楊宗霖檢視槍枝功能正常後，亦向楊宗霖殺價
    ，廖宏尉為達成交易，乃慫恿楊宗霖可先以甲基安非他命買
    入本案手槍，日後再以更高價格將本案手槍售予他人，賺取
    其中價差，雙方議價至甲基安非他命5 錢，因前述約定已與
    林文雄、楊茂詠及廖宏尉原欲交易之數量不符，楊茂詠乃下
    樓徵得林文雄之同意後，復上樓收取楊宗霖給予之甲基安非
    他命5 錢，作為交易價金，而當場完成販賣上開毒品與本案
    手槍之交易既遂。楊茂詠、林文雄、廖宏尉三人先後回到楊
    茂詠位在屏東縣○○市○○○巷000 ○00號之住處（下稱楊
    茂詠住處），分配本案手槍所換得之甲基安非他命5 錢，並
    由楊茂詠秤重及分裝，楊茂詠分得2 錢、林文雄分得2 錢、
    廖宏尉則分得1 錢之甲基安非他命（廖宏尉此部分持有甲基
    安非他命1 錢之犯行未據檢察官於本案起訴）。
二、楊宗霖明知可發射子彈具有殺傷力之槍枝，係槍砲彈藥刀械
    管制條例所列管之管制物品，非經中央主管機關許可，不得
    擅自持有，竟未經許可，基於非法持有可發射子彈具有殺傷
    力之槍枝之犯意，於108 年11月20日前1 週內之某日某時，
    在楊宗霖華正路住處以甲基安非他命5 錢購得本案手槍後，
    而非法持有之。嗣警於109 年2 月18日14時30分許，持臺灣
    屏東地方法院109 年度聲搜字第111 號搜索票至楊宗霖華正
    路住處行搜索，扣得本案手槍後，楊宗霖向警供稱本案手槍
    係透過廖宏尉介紹購買，警方再於109 年2 月22日詢問廖宏
    尉，廖宏尉復供出其係仲介楊宗霖與楊茂詠、林文雄交易本
    案手槍，並經警再持臺灣屏東地方檢察署檢察官核發之拘票
    拘提楊茂詠、林文雄到案說明，另於109 年5 月7 日12時30
    分許持臺灣屏東地方法院109 年度聲搜字第450 號搜索票，
    至廖宏尉位於屏東縣○○市○○○路000 號1 樓之住處執行
    搜索，扣得如附表二編號2 所示之手機1 支，而循線查悉上
    情。
三、楊宗霖意圖營利，另行基於販賣第二級毒品甲基安非他命之
    犯意，以如附表三編號4 （原判決誤載為5 ，應予更正）所
    示之手機1 支，使用通訊軟體LINE與李岳勳聯繫毒品交易後
    ，於109 年4 月23日0 時8 分許至1 時28分許間某時許，在
    屏東縣○○鄉○○路000 號萊爾富便利超商，販賣價值新臺
    幣（下同）500 元之甲基安非他命予李岳勳，李岳勳再透過
    線上遊戲陸續給付「金好運」遊戲幣22萬8,000 元予楊宗霖
    。嗣警於109 年5 月7 日12時10分許，持臺灣屏東地方法院
    109 年度聲搜字第450 號搜索票至楊宗霖斯時位在屏東縣屏
    東市○○路000 ○00號之住處執行搜索，扣得如附表三所示
    之物，並檢視附表三編號4 之手機通訊軟體LINE內容後，而
    循線查悉此情。
四、案經臺灣屏東地方檢察署檢察官指揮屏東縣政府警察局刑事
    警察大隊、屏東憲兵隊偵查起訴，及屏東縣政府警察局刑事
    警察大隊、屏東憲兵隊移送臺灣屏東地方檢察署檢察官移送
    併辦，與屏東縣政府警察局移送臺灣屏東地方檢察署檢察官
    偵查後追加起訴。
    理  由
壹、程序部分
一、上訴人即被告楊宗霖（下稱被告楊宗霖）部分：
    按被告以外之人於審判外之陳述，雖不符刑事訴訟法第159
    條之1 至之4 等4 條之規定，而經當事人於審判程序同意作
    為證據，法院審酌該言詞陳述或書面陳述作成時之情況，認
    為適當者，亦得為證據，同法第159 條之5 第1 項定有明文
    。本判決所引用之證據資料屬於被告以外之人於審判外之言
    詞、書面陳述，查無符合同法第159 條之1 至之4 之情形，
    並基於當事人進行主義中之處分主義，藉由當事人等同意之
    訴訟行為，與法院之介入審查其適當性要件，將原不得為證
    據之傳聞證據，賦予其證據能力。查本案認定事實所引用之
    卷內被告以外之人於審判外之陳述，業據檢察官、被告楊宗
    霖及其辯護人同意有證據能力（見本院640 卷第159 至160
    頁，本院640 卷與本院639 卷資料相同部分，不另引用本院
    639 卷），且本院審酌上開證據作成時之情況，尚無不當取
    供或違反自由意志而陳述等情形，並均與本案待證事實具有
    重要關聯性，認為以之作為本案之證據洵屬適當，自均具有
    證據能力，而得採為認定被告楊宗霖犯罪事實之證據。
二、上訴人即被告廖宏尉（下稱被告廖宏尉）部分：
  ㈠按被告以外之人於審判外之言詞或書面陳述，除法律有規定
    者外，不得作為證據，刑事訴訟法第159 條第1 項定有明文
    。查被告廖宏尉主張證人楊茂詠（下稱楊茂詠，並視情況稱
    證人楊茂詠）於警詢所為之陳述無證據能力部分（見本院64
    0 卷第159 、165 頁），因符合上開規定，且原審亦已交互
    詰問證人楊茂詠，有楊茂詠於審判中之具結證述可供使用，
    應認楊茂詠於109 年3 月5 日共計三次警詢、109 年4 月24
    日共計二次警詢、109 年5 月22日一次警詢時所為之陳述，
    對被告廖宏尉部分自無證據能力。
  ㈡按被告以外之人於檢察事務官、司法警察官或司法警察調查
    中所為之陳述，與審判中不符時，其先前之陳述具有較可信
    之特別情況，且為證明犯罪事實存否所必要者，得為證據，
    刑事訴訟法第159 條之2 定有明文。而所謂前後陳述不符之
    要件，應就前後階段之陳述進行整體判斷，以決定其間是否
    具有實質性差異，惟無須針對全部陳述作比較，陳述之一部
    分有不符，亦屬之。又證明犯罪事實之存否所必要，即使用
    證據之必要性，係指因無法再從同陳述者取得證言，而有利
    用原陳述之必要性，只要認為該陳述是屬於與犯罪事實存否
    相關之事實，並為證明該事實在實質上之必要性即可。至於
    具有可信之特別情況，則係指依陳述時之外部客觀情況而言
    ，足以令人相信該陳述是虛偽之危險性不高，必須綜合該陳
    述是否未受到外力影響、陳述人之觀察、記憶、表達是否正
    確及有無偽證之各項因素，而為判斷。被告廖宏尉主張證人
    林文雄於警詢所為之陳述無證據能力（見本院640 卷第159
    、165 頁），惟查：證人林文雄（下稱林文雄，並視論述情
    況稱證人林文雄）為證明被告廖宏尉有無共同販賣槍枝之犯
    罪事實之必要證人，且林文雄於原審審理時所為之證述，與
    其於109 年3 月5 日、109 年3 月6 日之警詢時所述，於攸
    關待證事實之重要事項有部分不同（詳如後述），佐以審酌
    林文雄於警詢時之證述，因距案發時間較近，記憶較為清晰
    ，不致因於原審審理時已隔一段時間而遺忘部分案情，且較
    無充裕之時間權衡利害得失，亦較無基於壓力而為不實證述
    、或事後串謀故意迴護被告廖宏尉之機會。又林文雄於警詢
    時之陳述，依筆錄記載內容，係採取一問一答方式，依憑個
    人知覺經驗所為之指認，亦無不當之暗示及違背通常一般日
    常生活經驗之情，應認警詢筆錄內容係根據林文雄所證述之
    內容而記載，該筆錄內容形式上具備公正客觀性。依上開規
    定及說明，證人林文雄於109 年3 月5 日、109 年3 月6 日
    警詢時之陳述，雖其性質均屬傳聞證據，但就警詢筆錄製作
    之原因、過程及其功能等加以觀察其信用性，認其虛偽陳述
    之危險性甚低，客觀上具有較可信之特別情況，且就犯罪之
    構成要件及態樣記載均屬完整，為證明犯罪事實存否所必要
    ，依刑事訴訟法第159 條之2 規定，應認有證據能力。
  ㈢按被告以外之人於審判外之陳述，雖不符刑事訴訟法第159
    條之1 至之4 等4 條之規定，而經當事人於審判程序同意作
    為證據，法院審酌該言詞陳述或書面陳述作成時之情況，認
    為適當者，亦得為證據，同法第159 條之5 第1 項定有明文
    。本判決所引用之證據資料屬於被告以外之人於審判外之言
    詞、書面陳述，查無符合同法第159 條之1 至之4 之情形，
    並基於當事人進行主義中之處分主義，藉由當事人等同意之
    訴訟行為，與法院之介入審查其適當性要件，將原不得為證
    據之傳聞證據，賦予其證據能力。除上開證人楊茂詠、林文
    雄於警詢之審判外陳述經主張無證據能力部分，業據本院認
    定如前外，其餘部分，業據檢察官、被告廖宏尉及其辯護人
    同意有證據能力( 見本院640 卷第159 至160 頁) ，且本院
    審酌上開證據作成時之情況，尚無不當取供或違反自由意志
    而陳述等情形，並均與本案待證事實具有重要關聯性，認為
    以之作為本案之證據洵屬適當，自均具有證據能力，而得採
    為認定被告廖宏尉犯罪事實之證據。
貳、實體部分
一、事實認定
  ㈠被告楊宗霖部分
  ⒈上開犯罪事實，業據被告楊宗霖於偵查及審理時均自白承認
    （見偵4570卷一第339 、361 頁；原審重訴卷二第109 頁；
    本院640 卷第213 頁），此外：
  ⑴就事實欄一、二部分，核與證人即同案被告廖宏尉、楊茂詠
    、林文雄所為證述大致相符（見警584 卷第119-128 、145-
    156 、239-262 、305-350 頁；偵4570卷一第327-333 、35
    9-360 頁；偵4570卷二第5-17、21-34 、151-154 、171-17
    5 頁；原審重訴卷一第283-297 頁；原審重訴卷二第111-12
    4 頁），並有臺灣屏東地方法院核發之搜索票、各該搜索票
    實施搜索時之現場照片、搜索扣押筆錄及扣押物品目錄表、
    扣案物照片、如附表二所示之物、屏東縣政府警察局槍枝初
    步檢視報告表、行動電話通話紀錄翻拍照片、通訊軟體LINE
    對話紀錄截圖照片附卷可稽（見警584 卷第17-21 、39、65
    、129-143 、167-171 、179 頁；警2800卷第2-7 、17-24
    、41-46 頁）。另本案手槍經送內政部警政署刑事警察局以
    檢視法、性能檢驗法鑑定，認具殺傷力等情（鑑定結果詳如
    附表二編號1 備註欄），有內政部警政署刑事警察局109 年
    4 月13日刑鑑字第1090020834號鑑定書在卷可考（見偵4570
    卷二第179-180 頁）。
  ⑵就事實欄一、二部分之交易時間，起訴意旨雖以：被告廖宏
    尉、證人林文雄及楊茂詠陳稱之交易日期為108 年11月間（
    見警584 卷第125 頁；偵4570卷二第8 、27頁）；又被告楊
    宗霖於偵查中陳稱：從我向被告廖宏尉轉達我要這把槍，拿
    來看看後，到楊茂詠拿槍給我有約1 週（見偵4570卷一第36
    2 頁），並於警詢時陳稱：交易日期應是在108 年11月20日
    為警查獲另案持有槍彈前約1 個禮拜內（見警584 卷第8 頁
    ），因而記載本案聯繫時間為「108 年11月間」，並於「約
    1 週後」進行交易（見本院640 卷第51頁）。惟查：①被告
    楊宗霖於原審審理時改稱：被告廖宏尉跟我說楊茂詠要用毒
    品換槍的時候，廖宏尉人就在我旁邊。講完之後幾個小時，
    楊茂詠、林文雄就過來等語（見原審重訴卷二第127-128 頁
    ）。②證人楊茂詠於原審審理時亦證稱：我LINE給廖宏尉問
    的時候，本案手槍就已經在組裝了，廖宏尉沒有超過半小時
    就回我，叫我把槍帶過去，交易完後到我家分毒品都是108
    年11、12月時同一天的事情等語（見原審重訴卷一第294-29
    6 頁）。③證人林文雄於原審審理時同證稱：我當初在楊茂
    詠家改槍，我說我有槍枝要換甲基安非他命，楊茂詠蠻快跟
    我說消息，經過2 、3 個小時而已等語（見原審重訴卷二第
    114 、123 頁）。依據上開證據資料，可認被告楊宗霖係在
    被告廖宏尉聯繫轉達購買意願後之同日稍晚，隨即進行此部
    分之槍枝及毒品交易，公訴意旨就此部分犯罪時間之記載，
    應予更正為係於108 年11月20日前1 週內之某日當天進行聯
    繫及交易，附此敘明。
  ⑶就事實欄三部分，核與證人李岳勳所為證述大致相符（見警
    584 卷第377-383 頁；偵4570卷二第109-111 頁），另有通
    訊軟體LINE對話紀錄截圖照片、臺灣屏東地方法院核發之搜
    索票、屏東憲兵隊搜索扣押筆錄、扣押物品目錄表、扣案物
    照片、毒品初步檢驗報告單、二合一簡易快速篩檢試劑結果
    、行動電話遊戲儲值說明截圖照片及如附表三所示之物扣案
    可證（見警584 卷第45、53-57 、61-64 、73-87 頁；偵45
    70卷二第181-184 頁）。
  ⒉被告楊宗霖就事實欄一部分已坦承販賣甲基安非他命之交易
    價錢為2 萬元，且販賣毒品所取得槍枝可以轉售賺取價差（
    見584 警卷第7-8 頁），就事實欄三部分則坦承販賣該次甲
    基安非他命換得遊戲點數20餘萬分，折合現金約為500 元（
    見4750偵一卷第338 頁），可認被告楊宗霖上開二次販賣第
    二級毒品犯行，均有從中牟利之營利意圖。綜上，堪認被告
    楊宗霖上開任意性自白與客觀事實相符，並有前述補強證據
    可佐，本案就被告楊宗霖部分事證明確，被告楊宗霖前揭犯
    行均堪認定，應依法論罪科刑。
  ㈡被告廖宏尉部分
  ⒈訊據被告廖宏尉雖曾於偵查中自白犯行（見偵4570卷一第35
    9 頁），然於審判中僅坦承有幫助販賣槍枝之事實，而矢口
    否認有與楊茂詠、林文雄共同販賣槍枝，辯稱：其僅是單純
    介紹林文雄、楊茂詠與被告楊宗霖交易槍枝，但就交付槍枝
    、議價等過程，均係由楊宗霖、楊茂詠自行協商，亦未有所
    獲利，縱有分得毒品，也只是介紹費而已（見本院640 卷第
    23-29 、157 、213 、263 至265 頁）。經查：被告廖宏尉
    就事實欄一部分之事實，有本判決「貳實體部分、一事實認
    定、㈠被告楊宗霖部分⒈⑴」所示之證據方法可證（惟因證
    人楊茂詠於歷次警詢時所為陳述，對於被告廖宏尉部分因無
    證據能力，不得作為認定被告廖宏尉此部分犯罪事實之證據
    ，是證人楊茂詠該項證據方法於此部分僅引用該證人於偵查
    及原審審理時所為陳述，附此敘明）。
  ⒉按共同正犯之犯意聯絡，不限於事前有所協議，其於行為當
    時，基於相互之認識，以共同犯罪之意思參與者，亦無礙於
    共同正犯之成立。且數共同正犯之間，原不以直接發生犯意
    聯絡者為限，即有間接之聯絡者，亦包括在內。從而除共謀
    共同正犯，因其並未參與犯罪構成要件之實行而無行為之分
    擔，僅以其參與犯罪之謀議為其犯罪構成要件之要素，故須
    以積極之證據證明其參與謀議外，其餘已參與分擔犯罪構成
    要件行為之共同正犯，既已共同實行犯罪行為，則該行為人
    ，無論係先參與謀議，再共同實行犯罪，或於行為當時，基
    於相互之認識，以共同犯罪之意思參與，均成立共同正犯。
    查楊茂詠、林文雄於原審審理時已分別具結證稱：林文雄先
    前雖透過楊茂詠認識被告廖宏尉，但跟廖宏尉不熟。案發當
    日林文雄向楊茂詠表示欲以槍購毒，問楊茂詠有沒有人願意
    交易，原本是約定如達成交易，一人可分得一半毒品，並交
    給楊茂詠去處理，楊茂詠其後因而聯繫被告廖宏尉等語（見
    原審重訴卷一第112 至114 頁、重訴卷二第285 至288 頁）
    。依據上開證據資料已可證明，林文雄與楊茂詠於以槍購毒
    謀議初始，即合意推由楊茂詠出面尋找毒品來源，楊茂詠其
    後因而聯繫被告廖宏尉談成以槍購毒一事（具體參與內容詳
    後述），是林文雄及被告廖宏尉彼此間於事實欄一所示犯行
    ，縱未曾有直接聯繫互動，然依據前開說明，已可認定彼此
    間就以槍購毒一事有間接之犯意聯絡，被告廖宏尉與林文雄
    、楊茂詠三人間即成立共同正犯。
  ⒊再按共同正犯，係共同實施犯罪行為之人，在共同意思範圍
    內，各自分擔犯罪行為之一部，相互利用他人之行為，以達
    其犯罪之目的，其成立不以全體均行參與實施犯罪構成要件
    之行為為要件；參與犯罪構成要件之行為者，固為共同正犯
    ；以自己共同犯罪之意思，參與犯罪構成要件以外之行為，
    或以自己共同犯罪之意思，事前同謀，而由其中一部分人實
    行犯罪之行為者，亦均應認為共同正犯，使之對於全部行為
    所發生之結果，負其責任。司法院院字第1905號、第2030號
    之1 、第2202號等解釋，其旨趣尚屬一致（司法院釋字第10
    9 號解釋文）。復依司法院上開三號院字解釋，事前同謀，
    事後得贓，推由他人實施（院字第1905號解釋意旨），或謂
    事前同謀，而自任把風，皆不失為共同正犯（院字第2030號
    之1 解釋意旨），或警察巡長與竊盜串通，窩藏贓物，並代
    為兜銷，應成立竊盜共犯，如係以自己犯罪之意思，並參與
    其實施，則屬竊盜共同正犯（院字第2202號解釋意旨）。上
    述三號解釋，雖因聲請內容不同，而釋示之語句有異，但其
    旨趣，則無二致，亦即共同正犯在共同意思範圍內，例如事
    前同謀，事後得贓，或由自己實行構成要件一部之行為，或
    雖未為由自己而係推由他人實行者，仍不失為共同正犯。經
    查：
  ⒋就事實欄一所示犯行，係由被告廖宏尉主動向被告楊宗霖慫
    恿起意以毒購槍，並於被告楊宗霖尚未知悉楊茂詠、林文雄
    具體情資時，即與被告廖宏尉議價並達成交易價格之初步合
    意：
  ⑴①證人楊宗霖於109 年2 月19日警詢時證稱：本案手槍是廖
    宏尉向我推薦1 位賣家說有槍可以買，並告訴我槍買來後轉
    售可以賺取差價等語（見警584 卷第8 頁）。②於109 年5
    月8 日偵查中證稱：本案手槍是廖宏尉牽線、我跟楊茂詠買
    的，我用5 錢的甲基安非他命換來的。一開始廖宏尉當面跟
    我說有人要用1 支槍跟我換1 台甲基安非他命，廖宏尉跟我
    說可以拿去賣錢，我貪小便宜就答應。我跟廖宏尉說1 台太
    貴要殺價，變半台（5 錢），接著我問廖宏尉，我要這把槍
    也沒用處，廖宏尉跟我說，假如以後有其他人要向我買這把
    槍，我用半台甲基安非他命的成本買進這把槍是划得來。我
    還沒看到槍就開始向廖宏尉殺價了，廖宏尉轉達後，之後楊
    茂詠才上來交易，我說1 台確實太多，半台要不要，所以楊
    茂詠下樓去不知詢問什麼人的意願，上來跟我說好，就完成
    交易（見偵4570卷一第361-363 頁）。③於原審審理時證稱
    ：我本來沒有想用毒換槍的想法，是廖宏尉找我，慫恿我買
    ，我覺得便宜、划算我才會買，楊茂詠還沒有把槍帶過來之
    前，廖宏尉一開始就說5 錢換1 把槍，問我好不好，我好像
    沒有聽說1 台毒品換槍這件事情，我確定5 錢這個份量是廖
    宏尉告訴我。之後交易過程中楊茂詠有離開下去問5 錢好不
    好，之後有回來，說可以，我就拿5 錢安非他命跟他們換了
    （見原審重訴卷二第127-133 頁）。
  ⑵證人楊茂詠於原審審理時證稱：我傳LINE訊息給廖宏尉跟他
    說林文雄想要手槍換甲基安非他命，講完之後，廖宏尉主動
    說楊宗霖要看，就叫我帶過去給他看，之後被告楊宗霖跟我
    殺價到5 錢，數量是楊宗霖開價給我，我再下去跟林文雄講
    。當時林文雄有給我1 個底價，看多少的東西，本來是要1
    台，但楊宗霖不願意給這麼多毒品等語（見原審重訴卷一第
    286-288 頁）。
  ⑶①證人林文雄於偵訊時證稱：本案因為是楊茂詠委託廖宏尉
    幫他找要用槍換甲基安非他命的人，廖宏尉就找到他老闆楊
    宗霖。楊茂詠跟廖宏尉談要多少，原本講好換1 台甲基安非
    他命，實際到現場要換時，楊宗霖嫌槍的品質、材質，楊茂
    詠從楊宗霖住處下來跟我講，問我6 錢要不要，當時我就說
    好，所以最後只有換到6 錢甲基安非他命等語（見偵4570卷
    二第27頁）。②於原審審理時證稱：我認識廖宏尉，我們是
    透過楊茂詠認識的，但我不認識楊宗霖。當時楊茂詠要找誰
    去換沒有跟我講，我只有把槍放在他家讓他處理，後來他打
    電話跟我說找到願意跟我和楊茂詠換槍枝，但沒有跟我說找
    到誰。楊茂詠有下來跟我說對方要用5 錢的毒品換槍，問我
    可不可以，我說隨便，之後楊茂詠又上去，然後就換毒品下
    來了等語（見原審重訴卷二第111-114 頁）。
  ⑷依據上開證人證詞相互稽核：
  ①楊宗霖始終一致證稱其原本不欲購買本案手槍，係因被告廖
    宏尉告知其買槍未來出售划算，並受被告廖宏尉慫恿，而有
    以毒購槍之意；又楊宗霖證稱其在尚未看到槍就開始向被告
    廖宏尉殺價，被告廖宏尉告知以半台安非他命的成本買進這
    把槍是划得來等語，堪認被告廖宏尉係在楊茂詠到場前，即
    有與被告楊宗霖磋商本案手槍換購甲基安非他命之數量。
  ②其次，被告廖宏尉與楊宗霖原係約定以本案手槍換取1 台之
    甲基安非他命，於楊茂詠前來後，因楊宗霖查驗本案手槍品
    質，而為上開殺價，楊茂詠乃下樓詢問林文雄可否以半台即
    5 錢之甲基安非他命數量交易，經林文雄首肯後，始以5 錢
    之甲基安非他命數量交易成功。依據上開證據方法，亦可補
    強佐證被告廖宏尉與楊宗霖原先是達成以本案手槍換取1 台
    之甲基安非他命之合意，否則楊茂詠攜槍前來後，逕可以1
    台之甲基安非他命換購，何須上樓使楊宗霖查驗本案手槍後
    ，復下樓詢問林文雄是否同意改以5 錢換取甲基安非他命，
    且廖宏尉亦慫恿楊宗霖可以先行購入本案手槍再伺機高價售
    出，由此足認廖宏尉對於有無參與本案手槍之議價並達成交
    易價格合意，亦具有決定地位，而非僅止於幫助行為而已。
  ③至於楊宗霖雖曾於原審審理時證稱沒有聽聞以1 台甲基安非
    他命交易，及林文雄曾於原審審理時證稱係以6 錢甲基安非
    他命完成交易，但上開二名證人不一致之證述，除與其歷次
    證述有所不合外，更與本院相互勾稽楊宗霖、楊茂詠、林文
    雄三人所為證述綜合判斷而得之結果不合，仍應以本院所認
    定本案先曾以1 台甲基安非他命，嗣後議價後改以5 錢甲基
    安非他命達成交易為準。
  ⒌被告廖宏尉對於事實欄一以毒購槍犯行，係由其決定交易時
    間及地點，並引領林文雄、楊茂詠至交易時地：
  ⑴①證人楊宗霖於警詢時證稱：交易那天晚上我問廖宏尉，賣
    家會不會很久才來，廖宏尉告訴我不會，賣家在屏東市忠孝
    路而已，之後廖宏尉就把賣家載過來了等語（見警584 卷第
    10頁）。②於偵查中證稱：我不認識林文雄，楊茂詠是廖宏
    尉牽線認識等語（見偵4570卷一第335-336 頁）。
  ⑵①證人楊茂詠於偵查中證稱：我不認識楊宗霖，楊宗霖也不
    認識林文雄，只有我認識廖宏尉，楊宗霖是廖宏尉介紹給林
    文雄。林文雄說要用這支槍換甲基安非他命。是林文雄拜託
    我去找廖宏尉，請廖宏尉介紹毒品來源，廖宏尉找到楊宗霖
    之後回報到我的手機，我直接把手機拿給林文雄看等語（見
    偵4570卷二第9-10頁）。②於原審審理時證稱：剛LINE給廖
    宏尉的時候，他說要問問看。後來沒多久又回我LINE，說楊
    宗霖要看，要我現在把槍帶過去。我就聽從廖宏尉的話就拿
    過去了。時間、地點都是廖宏尉與楊宗霖決定的。我不知道
    楊宗霖當時在哪裡，是廖宏尉告訴我被告楊宗霖在哪裡，廖
    宏尉沒有講我也不知道要去哪裡交易等語（見原審重訴卷一
    第290 、293 頁）。
  ⑶①證人林文雄於偵查中證稱：是楊茂詠去找客戶的，我原本
    不認識廖宏尉，是楊茂詠認識的。我沒有見過楊宗霖等語（
    見偵4570卷二第27頁）。②於原審審理時證稱：我透過楊茂
    詠認識廖宏尉，不認識楊宗霖等語（見原審重訴卷二第111
    -112頁）。
  ⑷依據上開證人證詞相互稽核，已可認定林文雄與楊茂詠均不
    認識楊宗霖，亦不知悉楊宗霖之所在地，本案手槍交易時地
    ，係由被告廖宏尉與楊宗霖討論決定後，再由被告廖宏尉告
    知楊茂詠交易時間及地點。
  ⒍被告廖宏尉事前有先與楊茂詠約定分紅，且於事後有分得毒
    品：
  ⑴①證人楊茂詠於偵查中證稱：一開始請廖宏尉介紹要買槍的
    客戶時，林文雄叫我轉達給廖宏尉說要給他吃紅。我跟廖宏
    尉講說，請他幫忙找有沒有人願意用槍換甲基安非他命，順
    便跟他說可以讓他分紅。廖宏尉幫我們仲介，得到的好處就
    是加上買二手手機的錢及吃紅，1 錢甲基安非他命給他。甲
    基安非他命5 錢用夾鍊袋裝著，現場交付完畢後就回去我家
    。我回家後，林文雄叫我分一分，我分2 錢，廖宏尉分1 錢
    ，林文雄分2 錢（見偵4570卷二第9-10、173-174 頁）。②
    於原審審理時證稱：其將毒品全部拿給林文雄，林文雄就叫
    我拿1 錢毒品給廖宏尉，然後林文雄說要請我一半，所以我
    分得2 錢（見原審重訴卷一第286-288 、292 頁）。
  ⑵①證人林文雄於警詢時證稱：交易完槍枝後，我跟楊茂詠先
    離開到楊茂詠家，後來廖宏尉也有過來，因為他是介紹人，
    所以6 錢的安非他命我跟楊茂詠1 人分到2 錢半，廖宏尉分
    到1 錢的安非他命等語（見警584 卷第252 頁）。②於偵查
    中證稱：楊宗霖用6 錢的甲基安非他命跟我換槍。這6 錢甲
    基安非他命後來我2 錢半、楊茂詠2 錢半，廖宏尉1 錢，楊
    茂詠說廖宏尉只是介紹人不用均分等語（偵4570卷二第27、
    32頁）。③於原審審理時證稱：換槍之前我口頭說如果換到
    就我跟楊茂詠一人一半，我們換到毒品之後，我把楊茂詠載
    回到楊茂詠家，廖宏尉才過來，我才知道中間人就是廖宏尉
    。換到5 錢的毒品，楊茂詠拿給我2 錢，楊茂詠自己拿多少
    我不知道。分的時候廖宏尉也在場，但我不知道廖宏尉是否
    有跟楊茂詠達成協議，我去那邊也只是為了所換得的毒品，
    我只知道我收到2 錢毒品，拿到毒品我就走了。一開始我們
    約定是一人一半，那我應該分到2 錢半，我只拿到2 錢，少
    分到半錢，是因為我在楊茂詠家的時候有施用楊茂詠的安非
    他命，我以為先跟人家施用要還給人家，所以我也沒有過問
    。交易的時候我就把槍枝拿給楊茂詠處理，他要現多少就現
    多少，有也好沒有也好，所以實際上是5 錢還是6 錢我並不
    清楚等語（見原審重訴卷二第113-116 頁，交易數量為5 錢
    甲基安非他命部分，業經本院說明如前）。
  ⑶依據上開證人證詞，楊茂詠一開始即有告知廖宏尉會給他吃
    紅，且廖宏尉於本案手槍交易完畢後，確實有前往楊茂詠住
    處，並分得甲基安非他命1 錢，至於林文雄固於原審審理時
    證稱沒有把毒品分給廖宏尉、不知道廖宏尉是否有跟楊茂詠
    達成協議、原本係與楊茂詠約定所取得之毒品各平分一半等
    語，然此均係未與被告廖宏尉有直接聯繫之林文雄，於以毒
    購槍交易初始及前往楊宗霖住處前所為之認知，但被告廖宏
    尉嗣後前往楊茂詠住處時，林文雄已於原審審理時證稱：「
    當時3 人分毒品」、廖宏尉於分毒品時在場等語（見原審重
    訴卷二第118 、122-123 頁）。以林文雄初始係與楊茂詠約
    定各平分一半，而可獲得2.5 錢甲基安非他命，大可不必犧
    牲自己可得之甲基安非他命分予不相關之人；由此可以證明
    楊茂詠確實事先有與廖宏尉約定吃紅，事成之後並將此事告
    知林文雄，而林文雄認定被告廖宏尉為實際參與交易之人且
    參與情節甚為關鍵，因而願意另行分出甲基安非他命0.5 錢
    （另0.5 錢為楊茂詠分出）予被告廖宏尉。
  ⒎除前述證人證述略有不一業經本院一一分析如前之部分外，
    其餘有利被告廖宏尉之證據不足採信之理由如下：
    按證人之陳述有部分前後不符或稍有不符，或相互間有所歧
    異時，究竟何者為可採，法院仍得本於經驗法則、論理法則
    及審理所得之心證，作合理之比較，以定其取捨判斷，若其
    基本事實之陳述與真實性無礙時，仍非不得予以採信，並非
    一有不符或矛盾，即應認其全部均為不可採信。故就證人之
    陳述，應就其供述之全部，參酌卷內其他證據資料為綜合歸
    納之觀察，依經驗及論理法則衡情度理，本於確信客觀判斷
    ，方符真實發現主義之精神，不得僅擷取其中之片言隻語，
    予以割裂分別評價，而與論理法則有所違背。經查：
  ⑴證人楊茂詠固於原審審理時證稱：我忘記有無告訴廖宏尉底
    價，這期間廖宏尉沒有參與幫忙洽談毒品的價值等語（見原
    審重訴卷一第288 頁）。惟查：證人楊宗霖、楊茂詠均曾證
    稱最初是要以本案手槍換取1 台之甲基安非他命，且楊茂詠
    亦於以1 台改為5 錢時，下樓向林文雄確認可否以此達成交
    易等情，可認雙方於初始交易本案手槍時，係欲以1 台甲基
    安非他命交易本案手槍；其次，被告廖宏尉於以1 台改為5
    錢甲基安非他命之議價過程，又全程在場，當認證人楊茂詠
    前開證詞與前開證據調查結果不符，尚難據此認定被告廖宏
    尉未參與本案議價過程。
  ⑵證人林文雄固於原審審理時證稱：我沒有跟楊茂詠說要用多
    少份量安非他命換槍，1 台的這個是我後來才知道的。我在
    縣刑大的時候，偵查佐有大致跟我講一下我們犯罪的過程讓
    我知道，我偵訊時說是楊茂詠跟廖宏尉講得，有轉達我跟楊
    宗霖等語，並非我親身經歷，但也不是警察教我講的。被查
    獲那天我的神智不是很清楚，這些都是偵查佐跟我說的。我
    確實有分到2 錢，沒有把毒品分給廖宏尉，但我也不確定數
    量。交易過程現在已經太久了，而且當時作警詢筆錄的時候
    精神不好，一直想睡。都是楊茂詠在處理的。毒品分得的數
    量都是楊茂詠決定的。我連跟誰換我都不知道，槍枝換取多
    少毒品也都是楊茂詠決定的，而且線也是楊茂詠牽線的等語
    （見原審重訴卷二第123 頁）。惟查：證人林文雄前於警詢
    與偵訊時均明確證稱被告廖宏尉確有分得毒品，更證稱被告
    廖宏尉是後來才到楊茂詠住處、毒品由楊茂詠秤重、當場並
    未吸食等細節性事項，核與證人楊茂詠於偵訊至原審審理時
    之證述內容相符，況證人林文雄亦於原審審理時證稱當時係
    三人分配毒品等語如前，是林文雄於原審審理時所為上開證
    述，尚與本院前述證據調查結果不符，亦不能作為有利被告
    廖宏尉之認定。
  ⒏按販賣槍枝之罪，舉凡看貨、議價、洽定交易時地、送貨、
    收款等作為，皆屬販賣行為之部分舉動，均為該犯罪構成要
    件之部分行為，如行為人主觀上明知他人欲販賣槍枝，客觀
    上為他人實行看貨、議價、送貨、收款、交款等販賣槍枝罪
    構成要件事實之部分行為，其既已分擔實行部分犯罪行為，
    自應負共同販賣槍枝罪責。綜上所述，事實欄一所示犯行，
    初始雖係由林文雄與楊茂詠謀議以槍購毒，並由林文雄授意
    楊茂詠對外聯繫，楊茂詠乃因而聯繫被告廖宏尉，但依據上
    開證據調查結果，被告廖宏尉就議價、洽定交易時地等攸關
    販賣槍枝罪構成要件事實之重要部分行為，均有實際參與且
    為重要決定者，且其事後亦取得甲基安非他命1 錢之分紅報
    酬，被告廖宏尉前開所為，已非單純為買方報告訂約機會之
    幫助犯，堪認被告廖宏尉為本案販賣手槍之共同正犯無訛。
    被告廖宏尉上訴意旨辯稱其僅是幫忙販賣云云（見本院640
    卷第23至29、157 、165 至170 、263 至265 頁），核不足
    採。
    綜上，本案就事實一部分事證明確，被告廖宏尉共同非法販
    賣本案手槍之犯行已堪認定，應依法論罪科刑。
二、論罪
  ㈠法律變更
  ⒈按行為後法律有變更者，適用行為時之法律。但行為後之法
    律有利於行為人者，適用最有利於行為人之法律，刑法第2
    條第1 項定有明文。被告二人分別為事實欄一、二所示行為
    後，槍砲彈藥刀械管制條例第4 條第1 項第1 款、第7 條、
    第8 條業於109 年6 月12日生效施行。本次修正就販賣、持
    有手槍部分，不論標的為制式或非制式手槍，均改依修正後
    槍砲彈藥刀械管制條例第7 條第1 項、第4 項予以處罰，並
    就販賣、持有制式或非制式手槍部分提高有期徒刑及併科罰
    金刑之法定刑；而修正後槍砲彈藥刀械管制條例第8 條第1
    項、第4 項亦提高有期徒刑及併科罰金刑之刑度。就本案販
    賣、持有改造手槍部分，比較新舊法結果，仍以被告二人行
    為時即修正前槍砲彈藥刀械管制條例第8 條第1 項、第4 項
    規定，較有利於被告二人，是被告廖宏尉部分應適用修正前
    槍砲彈藥刀械管制條例第8 條第1 項規定；被告楊宗霖部分
    則應適用修正前槍砲彈藥刀械管制條例第8 條第4 項規定論
    處。
  ⒉被告楊宗霖為事實欄一、三所示之行為後，毒品危害防制條
    例第4 條第2 項於109 年7 月15日生效施行，經比較修正前
    後之法律，修正後規定就製造、運輸、販賣第二級毒品之有
    期徒刑及併科罰金刑，均已提高，自以修正前毒品危害防制
    條例第4 條第2 項規定，較有利於被告楊宗霖，自應適用被
    告楊宗霖行為時之法律即修正前之毒品危害防制條例第4 條
    第2 項之規定。又修正前、後毒品危害防制條例第17條第2
    項規定係將偵查及審判中均自白之要件，修正為於偵查及歷
    次審判中均自白，修正後適用偵審自白減輕規定要件較為嚴
    格，自應適用行為時有利於被告楊宗霖之法律即修正前毒品
    危害防制條例第17條第2 項規定。
  ㈡所犯罪名及罪數
  ⒈被告廖宏尉部分
    核被告廖宏尉就事實欄一所為，係犯修正前槍砲彈條刀械管
    制例第8 條第1 項非法販賣可發射子彈具殺傷力之槍枝罪。
    被告廖宏尉與楊茂詠、林文雄就上開販賣手槍之犯行，有犯
    意聯絡與行為分擔，應論以共同正犯。檢察官移送併辦部分
    （即109 年度偵字第5836號），與本案被告廖宏尉經起訴並
    經本院論罪部分，屬事實上同一關係，本院自得併予審理，
    附此敘明。另檢察官起訴書第2 頁第2 至3 行固記載「廖宏
    尉則分得1 錢之甲基安非他命」，然被告廖宏尉上開持有第
    二級毒品甲基安非他命犯行，未據檢察官於本案起訴及移送
    併辦，且因被告廖宏尉持有第二級毒品犯行，或有與日後施
    用、轉讓、販賣等犯行發生吸收關係，本院審酌後認無刑事
    訴訟法第267 條所定檢察官就犯罪事實一部起訴者，其效力
    及於全部之適用，此部分宜由檢察官另為適法處理，附此敘
    明。
  ⒉被告楊宗霖部分
  ⑴事實欄一、三部分
    核被告楊宗霖就此部分所為，均係犯修正前毒品危害防制條
    例第4 條第2 項之販賣第二級毒品罪。被告楊宗霖販賣第二
    級毒品前持有第二級毒品之低度行為，均為販賣之高度行為
    所吸收，均不另論罪。
  ⑵事實欄二部分
    核被告楊宗霖就此部分所為，係犯修正前槍砲彈藥刀械管制
    條例第8 條第4 項之非法持有可發射子彈具殺傷力之槍枝罪
    。
  ⑶被告楊宗霖上開二次販賣第二級毒品犯行，與一次非法持有
    可發射子彈具殺傷力之槍枝，其犯意各別，行為有異，應予
    分論併罰。
  ⑷被告楊宗霖上訴意旨固以其就事實欄一、二部分，係以毒品
    換購槍枝，縱係於不同時間交付毒品及取得槍枝，仍屬法律
    概念上之一行為，應論以刑法第55條規定之想像競合犯（見
    本院639 卷第13至19、107 、115 至117 、197 、212 至21
    4 頁，上開卷證與本院640 卷資料同一不再贅引）。惟查：
    販賣毒品罪為結果犯，以行為人主觀上有營利之意圖，而客
    觀上有以毒品換取金錢、財物或經濟上利益之合意，並有實
    際交付毒品，即屬既遂，至於有無取得上開利益結果，則非
    所問，亦不影響販賣毒品既遂之結果；而持有槍枝罪則為繼
    續犯，本於繼續犯之犯罪特徵及其不法內涵，持有槍枝之久
    暫將影響其相應之具體罪責。被告楊宗霖就事實欄一、二部
    分所示犯行，縱於短暫時間就販賣毒品既遂及持有改造手槍
    有時間、地點之局部同一，但其後繼續持有改造手槍犯行，
    仍在持有罪之射程範圍內並須予以相應之刑事不法評價，始
    符合罪責相當原則，更遑論被告楊宗霖其後繼續持有改造手
    槍犯行，早與販賣毒品既遂脫勾無涉。被告楊宗霖上訴意旨
    就此部分所為主張，將使以毒購槍後之繼續持有改造手槍犯
    行無從妥適為刑事不法評價並課予罪責，此部分之上訴為不
    足採而無理由。
  ㈢刑之加重及減輕
  ⒈累犯加重（被告廖宏尉部分）
    被告廖宏尉前因公共危險案，經臺灣橋頭地方法院以108 年
    交簡字157 號判決判處有期徒刑3 月確定，並於108 年8 月
    28日易科罰金執行完畢，有臺灣高等法院被告前案紀錄表在
    卷可佐（見本院640 卷第127 頁）。其受徒刑執行完畢後，
    5 年內故意再犯本案有期徒刑以上之罪，為累犯。又依司法
    院釋字第775 號解釋文意旨，現行累犯規定係因「不分情節
    ，基於累犯者有其特別惡性及對刑罰反應力薄弱等立法理由
    ，一律加重最低本刑，於不符合刑法第59條所定要件之情形
    下，致生行為人所受之刑罰超過其所應負擔罪責之個案，其
    人身自由因此遭受過苛之侵害部分，對人民受憲法第8 條保
    障之人身自由所為限制，不符憲法罪刑相當原則，牴觸憲法
    第23條比例原則。」而經宣告違憲並有修正之必要，然上開
    解釋文已揭示「不分情節」、「特別惡性」、「刑罰反應力
    薄弱」、「致生行為人所受之刑罰超過其所應負擔罪責之個
    案」、「人身自由因此遭受過苛之侵害」、「比例原則」等
    審查基準，俾供法院就具體個案應依該解釋意旨，裁量是否
    加重最低本刑，以避免罪刑不相當之情形發生。經查：本案
    事實欄一部分之犯罪類型為販賣槍枝罪，固與被告廖宏尉先
    前所犯罪名為不同類型，然而罪質相異之非同類型累犯仍屬
    刑法第47條第1 項之適用範圍，司法院前開解釋意旨亦未指
    明罪質非同類型之累犯應予限縮不適用。其次，被告廖宏尉
    犯販賣改造手槍罪之危害社會程度重大，其於前案執行完畢
    後，不到三個月即犯前開重罪，足證被告廖宏尉刑罰反應力
    薄弱，又以販賣改造手槍罪之法定最輕本刑觀察，如以累犯
    加重，亦不致生違反罪責原則及比例原則，而無過苛侵害情
    事存在。綜上，被告廖宏尉應論以累犯，並依刑法第47條第
    1 項規定加重其刑。
  ⒉槍砲彈藥刀械管制條例第18條第4項前段部分（被告二人部
    分）
    按犯本條例之罪，於偵查或審判中自白，並供述全部槍砲、
    彈藥、刀械之來源及去向，因而查獲或因而防止重大危害治
    安事件之發生者，減輕或免除其刑，槍砲彈藥刀械管制條例
    第18條第4 項前段定有明文。查被告楊宗霖於偵查及審判中
    均自白犯行，業如前述；被告廖宏尉於原審及本院上訴時雖
    否認犯行主張僅屬幫助犯，然曾於偵查中自白犯行（見偵45
    70卷一第359 頁）。而偵查機關係透過被告楊宗霖之供述先
    行查獲被告廖宏尉，復依被告廖宏尉之供述再循線查獲楊茂
    詠、林文雄等情，有臺灣屏東地方檢察署109 年10月21日屏
    檢謀麗109 偵5836字第1099039646號函、同署109 年11月18
    日屏檢謀麗109 偵4570字第1099043688號函與警製職務報告
    等件在卷足稽（見原審重訴卷一第145 、167 、171 、207
    、217 頁），是被告楊宗霖持有本案手槍犯行、被告廖宏尉
    共同販賣本案手槍犯行，均得依槍砲彈藥刀械管制條例第18
    條第4 項前段規定減輕其刑。
  ⒊修正前毒品危害防制條例第17條第2 項（被告楊宗霖部分）
    被告楊宗霖就本案所犯二次販賣第二級毒品之犯行，於偵查
    及審理中均自白承認，業如前述，均依修正前毒品危害防制
    條例第17條第2 項規定減輕其刑。
  ⒋毒品危害防制條例第17條第1項（被告楊宗霖部分）
    被告楊宗霖雖供稱其毒品上游來源係「陳岳群」，惟偵查機
    關並未因被告楊宗霖之供述而查獲上游毒品來源，有臺灣屏
    東地方檢察署109 年11月18日屏檢謀麗109 偵4570字第1099
    043689號函與警製職務報告等件存卷可考（見原審重訴卷一
    第175 、179 、209 、213 頁），故被告楊宗霖並無毒品危
    害防制條例第17條第1 項減免其刑規定之適用。
  ⒌刑法第62條（被告楊宗霖事實欄三部分）
    按對於未發覺之罪自首而受裁判者，得減輕其刑，刑法第62
    條前段定有明文。所謂發覺，係指有偵查犯罪職權之公務員
    已知悉犯罪事實與犯罪之人而言，但所謂知悉，則係指該管
    公務員已知悉犯罪事實確實存在，不以確知其人為該犯罪之
    人為必要。被告楊宗霖之辯護人固為其辯稱：被告楊宗霖就
    事實欄三部分是在檢警單位未發現之前就主動坦承犯行，應
    有自首規定之適用（見本院640 卷第280 頁）。然查：臺灣
    屏東地方法院109 年度聲搜字第450 號搜索票，係以被告楊
    宗霖涉嫌違反毒品危害防制條例案及槍砲彈藥刀械管制條例
    為據，警方認為之應扣押物亦包含「涉嫌毒品危害防制條例
    案應扣押之物與得為追徵犯罪所得之物、毒品、電子磅秤、
    手機、帳冊等物」，且警方亦因而查獲如附表三所示之甲基
    安非他命、夾鏈袋、電子磅秤、手機等物，此有上開搜索票
    與屏東憲兵隊搜索扣押筆錄、扣押物品目錄表存卷可考（見
    警584 卷第53-57 頁），顯見員警已有相當理由懷疑被告楊
    宗霖涉嫌販賣毒品之客觀事證，而員警執行搜索取得被告楊
    宗霖扣案手機予以分析後，即從該扣案手機通訊軟體LINE得
    悉綽號「勳」之人以遊戲點數向被告楊宗霖購買毒品，並於
    警詢時主動詢問被告楊宗霖上情（見警584 卷第43頁），依
    據前開說明，事實三部分之警察機關對於被告楊宗霖與李岳
    勳有以遊戲點數為毒品交易一事，非僅為單純主觀上懷疑而
    已，而係在客觀上確有相當根據而生合理可疑，核與刑法第
    62條前段所規定自首之要件不合，被告楊宗霖就事實三部分
    自不得依該規定減輕其刑。
  ⒍被告廖宏尉就共同販賣本案手槍部分犯行，既有上開累犯加
    重與槍砲彈藥刀械管制條例第18條第4 項前段部分之減輕事
    由，爰先加重後減輕之。
三、撤銷改判部分（即被告廖宏尉部分）
  ㈠原審就被告廖宏尉此部分予以論罪科刑，固非無見，惟查：
    按科刑判決須先詳加認定犯罪事實，然後敘明其認定犯罪事
    實所憑之證據及理由。倘事實已記載，而理由內未加說明，
    是為理由不備；判決雖載理由，但不能憑以斷定其所為論述
    之根據者，亦屬理由不備。查原審判決於事實欄一已認定被
    告廖宏尉與楊茂詠、林文雄共同基於非法販賣可發射子彈具
    有殺傷力之槍枝之犯意聯絡（原審判決第2 頁第9 至13行）
    ，而共同販賣本案手槍，理由欄之論罪部分亦認定被告廖宏
    尉與楊茂詠、林文雄就此部分有犯意聯絡及行為分擔，應論
    以共同正犯（原審判決第24頁第5 至7 行），於被告廖宏尉
    理由欄就被告廖宏尉事實欄一之犯行部分，亦敘明被告廖宏
    尉如何與與之聯繫之楊茂詠有犯意聯絡及行為分擔（原審判
    決第10頁第11行起至22頁第7 行）；惟就被告廖宏尉如何與
    未與其聯繫之林文雄間有何具體之犯意聯絡及行為分擔，於
    事實欄及理由欄則均漏未論及，而有理由不備之違誤。被告
    廖宏尉提起上訴，主張事實欄一部分犯行應構成幫助犯，固
    無理由，業如前述，然原審就此部分既有前開違誤，自應由
    本院就此部分予以撤銷改判。
  ㈡爰審酌被告廖宏尉明知槍枝極易對他人之生命、身體造成傷
    害，卻仍無視法律禁令，為貪圖分得甲基安非他命報酬之利
    益，擔任介紹人並撮合以毒購槍之交易，而與楊茂詠、林文
    雄共同販賣本案手槍等犯罪之動機、目的、手段及犯罪參與
    程度，所為對社會治安有顯著之潛在危險性等犯罪所生危險
    及危害程度；次衡其曾有毒品、竊盜、詐欺等前案紀錄，品
    行非佳（見本院640 卷第117 至132 頁臺灣高等法院被告前
    案紀錄表），再斟酌其固於偵查時曾坦承犯行，惟於審理中
    僅承認幫助販賣本案手槍，否認有共同販賣情事，於法院審
    理中之犯後態度不能認為良好，然其於偵查中尚能供出共犯
    及上游，使檢警查獲楊茂詠及林文雄，並考量其於本院審理
    時自陳之家庭、生活、經濟與工作狀況及智識程度（見本院
    640 卷第267 頁）等一切情狀，量處如主文第二項所示之刑
    ，並就併科罰金刑部分諭知易服勞役之折算標準。
  ㈢沒收：⒈扣案如附表二編號2 所示之ASUS手機1 支，為被告
    廖宏尉所有，用於與楊茂詠聯絡商討販賣本案手槍交易所用
    之物，業據其供承明確（見偵4570卷一第335 頁），爰依刑
    法第38條第2 項規定，於被告廖宏尉所犯共同販賣手槍罪刑
    項下，宣告沒收之。其餘扣案物品，均無證據證明與被告廖
    宏尉之本案犯行有關，爰不予宣告沒收。⒉又被告廖宏尉共
    同販賣本案手槍所實際分得之犯罪所得為甲基安非他命1 錢
    ，雖未據扣案，惟被告廖宏尉本不應因犯罪而保有上開所得
    ，爰依刑法第38條之1 第1 項、第3 項規定，於被告廖宏尉
    上開罪刑項下，宣告沒收之，於全部或一部不能沒收或不宜
    執行沒收時，追徵其價額。至公訴意旨認應沒收上開甲基安
    非他命1 錢所相當之價值即現金700 元部分，自應於本案此
    部分確定後執行時，再追徵其具體價額，併予敘明。
四、其他駁回上訴部分（即被告楊宗霖部分）
  ㈠原審以被告楊宗霖此部分犯行明確，予以論罪科刑，並審酌
    ：
  ⒈審酌被告楊宗霖明知甲基安非他命屬列管之第二級毒品，戕
    害施用者之身心健康，不僅影響正常生活，且為持續獲取毒
    品，常淪為竊賊、盜匪或販毒之徒，亦明知槍枝屬高度危險
    之物品，詎無視法律禁令，罔顧他人健康，為本案販賣第二
    級毒品與非法持有本案手槍之犯行，助長毒品與槍枝氾濫，
    致生危害於社會及他人身體健康，嚴重影響社會治安，所為
    誠屬不應該；次衡其前有多次違反毒品危害防制條例之前案
    紀錄（於本案尚不構成累犯），難認其素行尚佳；惟念其犯
    後坦認全部犯行，並就持有本案手槍部分配合檢警查獲上游
    之犯後態度；再酌其犯罪之動機、手段，與販賣毒品部分之
    數量、價格，末量其於原審審理時自陳之家庭、生活、經濟
    與工作狀況等一切情狀，就其所犯分別量處如附表一所示之
    刑，且就持有改造槍枝罪併科罰金刑部分，諭知易服勞役之
    折算標準；所宣告各罪有期徒刑部分，定應執行刑為有期徒
    刑6 年6 月。
  ⒉沒收部分
  ⑴扣案之如附表三編號1 至2 所示毒品經鑑定為甲基安非他命
    ，且被告楊宗霖供稱該部分所查獲毒品，是該次販賣所剩餘
    等語（見原審重訴卷二第172 頁），爰就前開扣案毒品，均
    依毒品危害防制條例第18條第1 項前段規定，於被告楊宗霖
    所犯如事實欄三所示之罪刑項下，宣告沒收銷燬之。
  ⑵扣案如附表二編號1 所示之本案手槍1 支，經鑑定後認具殺
    傷力等情，業如前述，而屬槍砲彈藥刀械管制條例所定未經
    許可不得持有之違禁物，應依刑法第38條第1 項規定，於被
    告楊宗霖所犯如事實欄二所示之持有槍枝罪刑項下，宣告沒
    收之。
  ⑶扣案如附表三編號3 至5 所示之物，乃被告楊宗霖所有供如
    事實欄三所示之販賣毒品犯行所用或預備所用之物，業經被
    告楊宗霖供承明確，爰就如附表三編號3 至4 所示之電子磅
    秤1 台與蘋果手機1 支，均依毒品危害防制條例第19條第1
    項規定；如附表三編號5 所示之夾鏈袋1 包，則依刑法第38
    條第2 項規定，於被告楊宗霖所犯如事實欄三所示之罪刑項
    下，宣告沒收之。
  ⑷扣案如附表二編號1 所示之本案手槍，為被告楊宗霖如事實
    欄一所示之販賣毒品犯行所得，爰應依刑法第38條之1 第1
    項規定，於被告楊宗霖上開罪刑項下，宣告沒收之。又被告
    楊宗霖如事實欄三所示之販賣毒品犯行實際所得為「金好運
    」遊戲幣22萬8,000 元，業經被告楊宗霖供述明確（見原審
    重訴卷一第111 頁），核與通訊軟體LINE對話紀錄截圖照片
    所顯現之被告楊宗霖與李岳勳對話內容相符（見警584 卷第
    391 頁），且上開犯罪所得既未扣案，爰應依刑法第38條之
    1 第1 項、第3 項規定，於被告楊宗霖如事實欄三所示之罪
    刑項下，宣告沒收之，併宣告於全部或一部不能沒收或不宜
    執行沒收時，追徵其價額。至公訴意旨固認此部分應沒收者
    為現金500 元，容有誤會。
  ⑸其餘扣案物品，均無證據證明與被告楊宗霖之本案犯行有關
    ，爰均不予宣告沒收，附此敘明。經核原判決就被告楊宗霖
    部分之認事用法均無不合，量刑亦稱妥適。
  ㈡被告楊宗霖就此部分提起上訴，所主張就事實欄一、二部分
    犯行應論以想像競合犯一罪為不可採部分，業如前述，其於
    本院審理時另請求從輕量刑（見本院639 卷第205 頁，本院
    640 卷內容相同），經查：
  ⒈各罪刑罰裁量部分：按法院為刑罰裁量時，除應遵守平等原
    則、保障人權之原則、重複評價禁止原則，以及刑法所規定
    之責任原則，與各種有關實現刑罰目的與刑事政策之規範外
    ，更必須依據犯罪行為人之個別具體犯罪情節、所犯之不法
    與責任之嚴重程度，以及行為人再社會化之預期情形等因素
    ，在正義報應、預防犯罪與協助受刑人復歸社會等多元刑罰
    目的間尋求平衡，而為適當之裁量。又關於刑之量定，係實
    體法賦予法院得依職權裁量之事項，苟已以行為人之責任為
    基礎，審酌刑法第57條各款所列事項而未逾越法律所規定之
    範圍，或濫用其權限，即不得任意指摘為違法或不當。經查
    ：原審對被告楊宗霖所為犯行之刑罰裁量理由，業經妥為考
    量刑法第57條各款情形，並符合上開相關原則，尚無濫用刑
    罰裁量權之情事，且原審刑罰裁量之依據查核後確實與卷證
    相符。惟查：被告楊宗霖所犯二次販賣第二級毒品罪為法定
    本刑無期徒刑、7 年以上有期徒刑之重罪，並因符合修正前
    毒品危害防制條例第17條第2 項減輕其刑規定，減刑後被告
    楊宗霖上開各罪之處斷刑最輕可減至有期徒刑3 年6 月，其
    中一罪更係以毒換槍，以原審就被告楊宗霖所犯之罪宣告刑
    度（4 年、3 年8 月）之量刑區間而言，實已從較輕之量刑
    區間予以科刑；又持有改造手槍之法定最輕本刑為3 年以上
    有期徒刑，因符合供出槍彈來源減免規定，原審就此亦僅判
    處有期徒刑1 年6 月。被告楊宗霖就此部分提起上訴，經核
    並無理由。
  ⒉定應執行刑部分：按數罪併罰之定應執行之刑，係出於刑罰
    經濟與責罰相當之考量，並非予以犯罪行為人或受刑人不當
    之利益，相較於刑法第57條所定科刑時應審酌之事項係對一
    般犯罪行為之裁量，定應執行刑之宣告，乃對犯罪行為人本
    身及所犯各罪之間的總檢視，除應考量行為人所犯數罪反應
    出之人格特性，並應權衡審酌行為人之責任與整體刑法目的
    及相關刑事政策，在量刑權之法律拘束性原則下，依刑法第
    51條第5 款之規定，採限制加重原則，以宣告各刑中之最長
    期為下限，各刑合併之刑期為上限，但不得逾30年，資為量
    刑自由裁量權之外部界限，並應受法秩序理念規範之比例原
    則、平等原則、責罰相當原則、重複評價禁止原則等自由裁
    量權之內部抽象價值要求界限之支配，使以輕重得宜，罰當
    其責，俾符合法律授與裁量權之目的，以區別數罪併罰與單
    純數罪之不同，兼顧刑罰衡平原則。查原審就被告楊宗霖所
    犯上開3 罪，有期徒刑合計總刑度為9 年2 月，經原審定應
    執行刑為有期徒刑6 年6 月，並未踰越刑法第51條第5 款所
    定法律之外部性界限。而被告楊宗霖所犯2 次犯行之類型為
    販賣甲基安非他命，侵害法條之規範保護目的及法益類型固
    屬同一，然其中一次販賣數量甚多，又犯持有槍枝罪，危害
    社會治安重大之犯罪，原審就此部分之定應執行刑，實已給
    予極大之刑罰優惠，本院審核後符合法律授與裁量權之目的
    ，與所適用法規目的之內部性界限無違，上訴意旨就此請求
    再從輕量刑，同無理由。
  ㈢綜上，被告楊宗霖此部分上訴所指各節，俱無理由，應予駁
    回。
據上論結，應依刑事訴訟法第368 條、第369 條第1 項前段、第
364 條、第299 條第1 項前段，判決如主文。
本案經檢察官楊士逸提起公訴與移送併辦、檢察官鍾佩宇追加起
訴，檢察官許月雲、劉宗慶到庭執行職務。
中    華    民    國   110    年    10    月    6     日
                  刑事第七庭    審判長法  官  李璧君
                                      法  官  石家禎
                                      法  官  李東柏
以上正本證明與原本無異。
如不服本判決應於收受本判決後20日內向本院提出上訴書狀，其
未敘述上訴理由者，並得於提起上訴後20日內向本院補提理由書
狀（均須按他造當事人之人數附繕本）「切勿逕送上級法院」。
中    華    民    國   110    年    10    月    6     日
                                      書記官  王紀芸
　
附件
附錄本案論罪科刑法條：
修正前槍砲彈藥刀械管制條例第8條第1項、第4項
未經許可，製造、販賣或運輸鋼筆槍、瓦斯槍、麻醉槍、獵槍、
空氣槍或第四條第一項第一款所定其他可發射金屬或子彈具有殺
傷力之各式槍砲者，處無期徒刑或五年以上有期徒刑，併科新臺
幣一千萬元以下罰金。
未經許可，持有、寄藏或意圖販賣而陳列第一項所列槍枝者，處
三年以上十年以下有期徒刑，併科新臺幣七百萬元以下罰金。
修正前毒品危害防制條例第4條第2項
製造、運輸、販賣第二級毒品者，處無期徒刑或十年以上有期徒
刑，得併科新臺幣一千五百萬元以下罰金。
　
附表一：（原審宣告楊宗霖罪刑部分）
┌─────┬─────────────────────┐
│  事實    │主文欄（均經本院上訴駁回）                │
├─────┼─────────────────────┤
│事實欄一部│楊宗霖販賣第二級毒品，處有期徒刑肆年。扣案│
│分        │之犯罪所得即如附表二編號1 所示之改造手槍壹│
│          │支沒收之。                                │
├─────┼─────────────────────┤
│事實欄二部│楊宗霖犯非法持有可發射子彈具殺傷力之槍枝罪│
│分        │，處有期徒刑壹年陸月，併科罰金新臺幣伍萬元│
│          │，罰金如易服勞役，以新臺幣壹仟元折算壹日。│
│          │扣案如附表二編號1 所示之改造手槍壹支沒收之│
│          │。                                        │
├─────┼─────────────────────┤
│事實欄三部│楊宗霖販賣第二級毒品，處有期徒刑參年捌月。│
│分        │扣案如附表三編號1 至2 所示之物均沒收銷燬之│
│          │，扣案如附表三編號3 至5 所示之物均沒收之；│
│          │未扣案之犯罪所得「金好運」遊戲幣貳拾貳萬捌│
│          │仟元沒收之，於全部或一部不能沒收或不宜執行│
│          │沒收時，追徵其價額。                      │
└─────┴─────────────────────┘
附表二：（事實欄一、二扣案物品部分）
┌──┬─────┬─────┬────────────┐
│編號│扣案物名稱│數量      │備註                    │
├──┼─────┼─────┼────────────┤
│ 1  │改造手槍（│壹支      │⒈即警2800卷第7 頁扣押物│
│    │含彈匣，槍│          │  品目錄表順位1。       │
│    │支管制編號│          │⒉鑑定結果：送鑑手槍認係│
│    │0000000000│          │  改造手槍，由仿半自動手│
│    │）        │          │  槍製造之槍枝，換裝土造│
│    │          │          │  金屬槍管而成，擊發功能│
│    │          │          │  正常，可供擊發適用子彈│
│    │          │          │  使用，認具殺傷力。    │
├──┼─────┼─────┼────────────┤
│ 2  │ASUS粉白色│壹支      │⒈即警584 卷第171 頁扣押│
│    │手機      │          │  物品目錄表編號5       │
│    │          │          │⒉被告廖宏尉所有。      │
└──┴─────┴─────┴────────────┘
附表三：（事實欄三扣案物品部分）
┌──┬─────┬─────┬────────────┐
│編號│扣案物名稱│數量      │備註                    │
├──┼─────┼─────┼────────────┤
│ 1  │甲基安非他│壹包（內含│⒈即警584 卷第57頁扣押物│
│    │命        │拾玖小包）│  品目錄表編號1。       │
│    │          │          │⒉檢驗結果：毛重24.99 公│
│    │          │          │  克，呈甲基安非他命陽性│
│    │          │          │  反應。                │
├──┼─────┼─────┼────────────┤
│ 2  │甲基安非他│壹包      │⒈即警584 卷第57頁扣押物│
│    │命        │          │  品目錄表編號2 。      │
│    │          │          │⒉檢驗結果：毛重2.84公克│
│    │          │          │  ，呈甲基安非他命陽性反│
│    │          │          │  應。                  │
├──┼─────┼─────┼────────────┤
│ 3  │電子磅秤  │壹個      │即警584 卷第57頁扣押物品│
│    │          │          │目錄表編號6。           │
├──┼─────┼─────┼────────────┤
│ 4  │蘋果牌手機│壹支      │即警584 卷第57頁扣押物品│
│    │          │          │目錄表編號8。           │
├──┼─────┼─────┼────────────┤
│ 5  │夾鏈袋    │壹包      │即警584 卷第57頁扣押物品│
│    │          │          │目錄表編號7 。          │
└──┴─────┴─────┴────────────┘